臺灣高等法院刑事判決
                                   109年度上訴字第3058號
上  訴  人  
即  被  告  童浩瑋


上列上訴人因傷害等案件，不服臺灣基隆地方法院109年度訴字
第153號，中華民國109年4月28日第一審判決（起訴案號：臺灣
基隆地方檢察署108年度調偵字第249號），提起上訴，本院判決
如下：
    主  文
上訴駁回。
童浩瑋緩刑貳年。
    事  實
一、童浩瑋於民國108年6月4日凌晨0時許，在新北市○○區○○路00
    0號全家便利超商金山金美店前，與途經該處之洪尚輿目光
    對視，而生齟齬，竟基於傷害之犯意，徒手毆打洪尚輿，致
    洪尚輿受有前房出血、口腔2公分撕裂傷及眼眶組織鈍傷等
    傷害。復於友人李昀愷及警員據報到場後，基於公然侮辱之
    犯意，在上開公共場所，以「幹你娘你、三小」等穢語辱罵
    洪尚輿，足以貶損其人格與社會評價。
二、案經洪尚輿訴由新北市政府警察局金山分局報請臺灣基隆地
    方檢察署檢察官偵查起訴。
    理  由
壹、證據能力：
    本件認定犯罪事實所引用之證據，皆無證據證明係公務員違
    背法定程序所取得，又檢察官於本院準備程序及審理時同意
    作為證據（本院卷第47至48、60頁），被告童浩瑋於本院審
    理時經合法傳喚，無正當理由不到庭，亦未聲明異議，審酌
    該等證據製作時之情況，尚無顯不可信與不得作為證據之情
    形，亦無違法不當與證明力明顯過低之瑕疵，且與待證事實
    具有關聯性，認為以之作為證據應屬適當，依刑事訴訟法第
    158 條之4 反面解釋及第159 條之5 規定，認均有證據能力
    。
貳、實體部分：
一、上開犯罪事實，業據被告於警詢、檢察官訊問、原審及本院
    準備程序時坦承不諱（臺灣基隆地方檢察署108年度偵字第3
    983號偵查卷宗【下稱偵卷】第10至11、14至18、105頁、原
    審卷第40至41、47頁、本院卷第46至47頁），核與證人即告
    訴人洪尚輿於警詢、檢察官訊問時證述之情節相符（偵卷第
    23至27、103頁），並經證人李昀愷於警詢時證述綦詳（偵
    卷第19至20頁），且有現場照片、監視錄影畫面翻拍照片、
    檢察事務官勘驗筆錄、長庚醫療財團法人基隆長庚紀念醫院
    診斷證明書附卷可資佐證（偵卷第37、51至63頁、臺灣基隆
    地方檢察署108年度核交字第3211號偵查卷宗第11頁）。以
    上俱徵被告前揭任意性自白與事實相符，堪信為真。綜上，
    本案事證明確，被告犯行洵堪認定，應依法論科。
二、刑法第2條第1項規定「行為後法律有變更者，適用行為時之
    法律。但行為後之法律有利於行為人者，適用最有利於行為
    人之法律」，係規範行為後法律變更所生新舊法比較適用之
    準據法；該條規定所稱「行為後法律有變更者」，包括犯罪
    構成要件有擴張、減縮，或法定刑度有變更等情形。故行為
    後應適用之法律有上述變更之情形者，法院應綜合其全部罪
    刑之結果而為比較適用。惟若新、舊法之條文內容雖有所修
    正，然其修正內容與罪刑無關，僅為文字、文義之修正、條
    次之移列，或將原有實務見解及法理明文化等無關有利或不
    利於行為人之情形，則非屬上揭所稱之法律有變更，亦不生
    新舊法比較之問題，而應依一般法律適用原則，逕行適用裁
    判時法（最高法院107年度台上字第4438號判決意旨參照）
    。被告行為後，刑法第309條第1項規定雖於108年12月25日
    經總統公布修正，於同年月27日施行，惟修正後之規定係依
    刑法施行法第1條之1第2項本文，將原本按銀元計算之罰金
    修正為新臺幣數額，其修正結果不生有利或不利於行為人之
    情形，自非法律變更，當亦不生新舊法比較問題，應依一般
    法律適用原則，逕行適用裁判時法。　　
三、論罪：
  ㈠核被告所為，係犯刑法第277條第1項之傷害罪及同法第309
    條第1項之公然侮辱罪。
　㈡被告所犯上開二罪，犯意各別，行為互殊，應予分論併罰。
  ㈢又犯罪之情狀顯可憫恕，認科以最低度刑仍嫌過重者，得酌
    量減輕其刑，刑法第59條定有明文。考其立法意旨，科刑時
    原即應依同法第57條規定審酌一切情狀，尤應注意該條各款
    所列事項，以為量刑標準。刑法第59條所謂「犯罪之情狀顯
    可憫恕」，自係指裁判者審酌第57條各款所列事項以及其他
    一切與犯罪有關之情狀之結果，認其犯罪足堪憫恕者而言（
    即犯罪另有其特殊之原因與環境等等），即必於審酌一切之
    犯罪情狀，在客觀上顯然足以引起一般同情，認為縱予宣告
    法定最低刑度猶嫌過重者，始有其適用（最高法院45年台上
    字第1165號、51年台上字第899號判例意旨參照）。經查，
    被告與告訴人素昧平生，偶因細故，即徒手毆打告訴人，所
    肇傷勢非輕，暴戾之氣，莫此為甚，依其犯罪情節並無何情
    堪憫恕之處；至被告所犯公然侮辱罪部分，刑責非重，自均
    無刑法第59條規定之適用餘地。 
四、維持原判決之理由： 
  ㈠原審以被告傷害、公然侮辱犯行，罪證明確，依刑法第277 
    條第1項、第309條第1項、第41條第1項前段、第42條第3項
    前段，刑法施行法第1條之1第1項規定，審酌被告身為智識
    正常之成年人，自當知悉人際關係應循理性平和之方式相互
    對待，然僅因細故，竟對素不相識之人動手毆打，造成告訴
    人受有如事實欄所示之傷害，其後更在多數人得共聞共見下
    ，以言詞侮辱告訴人，貶損告訴人社會上人格、地位，致其
    受有精神上之痛苦，行為誠屬可議，自應予以嚴懲，惟被告
    犯後尚知坦認犯行之態度，暨自陳國中畢業之智識程度、無
    業、家庭經濟狀況勉持等一切情狀，就被告傷害部分量處有
    期徒刑3月，公然侮辱部分量處罰金新臺幣5000元，並就所
    處有期徒刑及罰金，分別諭知易科罰金及易服勞役之折算標
    準。核其認事用法均無違誤，量刑亦屬妥適，應予維持。
　㈡被告上訴意旨略以：被告犯後坦承犯行並願賠償，無奈告訴
    人要求金額過高致未能和解，原審未審酌刑法第57條並適用
    刑法第59條規定減輕刑度，量刑實屬過重。  
　㈢按量刑輕重，係屬為裁判之法院得依職權自由裁量之事項，
    苟其量刑已以行為人之責任為基礎，並斟酌刑法第57條各款
    所列情狀，在法定刑度內，酌量科刑，無偏執一端，致明顯
    失出失入之情形，自不得指為不當或違法。被告僅因細故，
    即徒手毆打告訴人，致告訴人所受傷害非輕，依其犯罪情節
    並無何情堪憫恕之處，而公然侮辱為拘役或9000元以下罰金
    之罪，並非重罪，於法定刑內量刑亦顯無過重之虞，自均無
    刑法第59條規定之適用，此經本院說明如前。況原審量定刑
    期，已就被告之家庭生活狀況、犯後坦承犯行之態度等刑法
    第57條所列各款情狀詳為斟酌，在適法範圍內行使其量刑之
    裁量權，核無違法或不當之情形。從而，被告以原審量刑過
    重，提起上訴，為無理由，應予駁回。
五、末查，被告前未曾因故意犯罪受有期徒刑以上刑之宣告，有
    本院被告前案紀錄表在卷可按，因一時失慮，偶罹刑典，惡
    性尚非重大，且犯後於偵審程序均坦承犯行，並於本院審理
    期間與告訴人達成和解，賠償新臺幣6萬8000元，獲告訴人
    原諒，表達同意給予緩刑機會之意，有和解書存卷為憑（本
    院卷第41頁），足見被告業已反躬自省，並積極填補損害，
    經此偵審教訓，應知所警惕，信無再犯之虞，本院因認所宣
    告之刑，以暫不執行為適當，爰依刑法第74條第1項第1款規
    定，併予宣告緩刑2年，以勵自新。
 六、被告經本院合法傳喚，無正當理由不到庭，爰不待其陳述
     ，為一造辯論判決。　　
據上論斷，應依刑事訴訟法第368條、第371條，刑法第74條第1
項第1款，判決如主文。
本案經檢察官吳美文提起公訴，由檢察官林黛利到庭執行職務。
中　　華　　民　　國　 109　　年　　10　　月　　14　　日
                  刑事第三庭    審判長法　官  張惠立 
                                      法　官  劉兆菊
                                      法　官  廖怡貞  
以上正本證明與原本無異。
公然侮辱罪部分不得上訴。
傷害罪部分如不服本判決，應於收受送達後20日內向本院提出上
訴書狀，其未敘述上訴之理由者並得於提起上訴後20日內向本院
補提理由書（均須按他造當事人之人數附繕本）「切勿逕送上級
法院」。
                                      書記官  劉芷含
中　　華　　民　　國　　109 　年　　10　　月　　14　　日

附錄：本案論罪科刑法條全文　　　　　　　　　　　　　
中華民國刑法第277條
傷害人之身體或健康者，處5年以下有期徒刑、拘役或50萬元以
下罰金。
犯前項之罪，因而致人於死者，處無期徒刑或7年以上有期徒刑
；致重傷者，處3年以上10年以下有期徒刑。

中華民國刑法第309條
公然侮辱人者，處拘役或9千元以下罰金。
以強暴犯前項之罪者，處1年以下有期徒刑、拘役或1萬5千元以
下罰金。